【裁判字號】    99,易緝,6
【裁判日期】    990510
【裁判案由】    傷害等
【裁判全文】
臺灣花蓮地方法院刑事判決               99年度易緝字第6號
公  訴  人  臺灣花蓮地方法院檢察署檢察官
被      告  甲○○
上列被告因傷害等案件，經檢察官提起公訴（85年度偵字第3546
號），本院判決如下：
    主  文
本件免訴。
    理  由
一、公訴意旨略以：王世聰原與乙○○、張文旺在花蓮縣吉安鄉
    ○○路○段225號之處所合夥經營廣式燒臘店，嗣於民國85年
    9月30日22 時許，三人在上址商談拆夥事宜，在場者尚有被
    告甲○○及乙○○之妻侯君芳等人，雙方談判未果，發生爭
    執，乙○○、侯君芳夫妻欲先行離去，王世聰及被告甲○○
    二人竟基於妨害他人行使權利之意思聯絡，於乙○○準備按
    下電動鐵門開關時，被告甲○○竟上前拉住乙○○加以阻止
    ，以此強暴方式妨害乙○○、侯君芳行使自由離去之權利，
    乙○○乃欲打電話報警，王世聰及被告袁倩竟強拉乙○○，
    阻止乙○○打電話報警，被告甲○○更隨手以椅子及器皿向
    侯君芳丟擲及出手毆打侯君芳，致侯君芳之頭、臉、雙臂等
    部位受傷，因認被告甲○○涉犯刑法第304條第1項之強制罪
    及同法第277條第1項之傷害罪嫌等語。
二、按案件時效已完成者，應諭知免訴之判決，刑事訴訟法第30
    2條第2款定有明文;又免訴之判決，得不經言詞辯論為之，
    同法第307條亦定有明文。
三、經查，被告甲○○行為後，刑法部分條文業於94年2月2日經
    總統以華總一義字第09400014901號令修正公布，並於95年7
    月1 日施行。按行為後法律有變更者，適用行為時之法律，
    但行為後之法律有利於行為人者，適用最有利於行為人之法
    律，修正後刑法第2條第1項定有明文。此條規定係規範行為
    後法律變更所生新舊法律比較適用之準據法，本身尚無新舊
    法比較之問題，於新法施行後，應一律適用新法第2條第1項
    之規定，為「從舊從輕」之比較，先予敘明。次按刑法第80
    條第1 項修正提高追訴時效期間，該追訴時效期間之修正，
    屬實體刑罰法律變更，應依新修正刑法第2條第1項之規定比
    較新舊法。修正前刑法第80條第1項第2款規定：「追訴權，
    因左列期間內不行使而消減：…二、3年以上、10 年未滿有
    期徒刑者，10年。」而修正後刑法第80條第1項第2款規定：
    「追訴權，因下列期間內未起訴而消滅：二、犯最重本刑為
    3年以上10年未滿有期徒刑之罪者，20 年。」修正後刑法將
    追訴時效期間提高，使行為人得受追訴或處罰之期間加長，
    比較新舊法之規定，修正後之規定並非較有利於被告，依刑
    法第2條第1項之規定，應適用修正前刑法第80條第1項第2款
    10年時效之規定，另關於追訴權時效之停止進行及其期間、
    計算，亦應一體適用修正前刑法第83條之規定。
四、被告甲○○所涉犯之刑法第304條第1項之強制罪及同法第27
    7條第1項傷害罪，其法定最重本刑均為「3 年以下有期徒刑
    」，其犯罪行為終了日85年9月30 日，嗣因被告逃匿，經本
    院於86年10月17日發布通緝，致審判之程序不能繼續，追訴
    權時效日而停止進行，惟因停止原因繼續存在之期間，已達
    於同款所定期間4分之1（即2年6月），其停止原因視為消滅
    。依修正前刑法第80條第1項第2款規定，本件追訴權時效為
    10年，再依修正前同法第83條規定，及參照司法院29年院字
    第1963號及大法官會議63年釋字第138 號解釋，本件追訴權
    時效期間應加計因被告通緝而停止進行之2年6月期間，該罪
    追訴權期間應為12年6月。惟公訴人係於85年10月2日開始偵
    查，則至本院發布通緝日之期間，追訴權時效不能進行。經
    依修正前刑法第80條第1項第2款、第83條計算前開各期間結
    果，本件追訴權時效業已完成。依照首開說明，爰不經言詞
    辯論，逕為諭知免訴之判決。
據上論斷，應依刑事訴訟法第302條第2款、第307 條，判決如主
文。
中    華    民    國    99    年    5     月    10    日
                  刑事第三庭    法  官  許乃文
以上正本證明與原本無異。
如不服本判決應於收受送達後10日內向本院提出上訴書狀，並應
敘述具體理由。其未敘述上訴理由者，應於上訴期間屆滿後20日
內向本院補提理由書(均須按他造當事人之人數附繕本)「切勿逕
送上級法院」。告訴人或被害人如對於本判決不服者，應具備理
由請求檢察官上訴，其上訴期間之計算係以檢察官收受判決正本
之日期為準。
中    華    民    國    99    年    5     月    11    日
                                書記官

司法院資訊處製作；財團法人民間司法改革基金會備份。
